【裁判字號】    89,訴,111
【裁判日期】    890621
【裁判案由】    廢棄物清理法
【裁判全文】
臺灣臺東地方法院刑事判決                          八十九年度訴字第一一一號
    公  訴  人  臺灣臺東地方法院檢察署檢察官
    被      告  甲○○
右列被告等因違反廢棄物清理法案件，經檢察官提起公訴（八十九年度偵字第四九四
號），本院判決如左：
    主  文
甲○○無罪。
    理  由
一、公訴意旨略以：如附件檢察官起訴書所載。
二、按犯罪事實應依證據認定之，無證據不得推定其犯罪事實；又不能證明被告犯罪
    者，應諭知無罪之判決；刑事訴訟法第一百五十四條、第三百零一條第一項分別
    定有明文。復按未依廢棄物清理法第二十條規定領有廢棄物清除、處理許可證或
    核備文件，從事廢棄物貯存、清除、處理，或未依廢棄物清除、處理許可證或核
    備文件內容貯存、清除、處理者，處一年以上五年以下有期徒刑，得併科一百萬
    元以下罰金，廢棄物清理法第二十二條第二項第四款定有明文。惟廢棄物清理法
    第二十條係規定：公、民營廢棄物清除、處理機構經營廢棄物之貯存、清除或處
    理業務，應列明專業技術人員與貯存、清除、處理之工具、方法、設備及場所，
    向地方主管機關申請核發許可證。但從事有害事業廢棄物之貯存、清除或處理者
    ，地方主管機關應先報請中央主管機關核准，始得發給許可證。由上開規定可知
    ，廢棄物清理法第二十條所規範之對象係公、民營廢棄物清除、處理機構甚明。
    又廢棄物清理法第二十二條第二項第四款之規定係於八十八年七月十四日公布修
    正並於同月十六日生效，其立法目的乃因現行事業廢棄物管制法令未臻健全，以
    致廢棄物清除、處理機構違反廢棄物清理法第二十條規定時，僅有行政罰（同法
    第二十七條），並無刑罰規定，而行政罰鍰輕微，本不具懲處效果，導致不肖業
    者心存僥倖從事不法之廢棄物處理行為，除造成環境污染外，更增加未來善後清
    除處理費用之成本，因此特增修該條款規定，以刑罰有效嚇阻廢棄物清除、處理
    機構之不法行為。準此，該條第二項第四款所處罰之主體，亦應以公、民營廢棄
    物清除、處理機構之人為限；反之，若非前開主體，縱有清除、處理廢棄物之行
    為，即不在該條款規範處罰之列，臺灣高等法院臺中分院八十九年度上訴字第四
    七○號判決亦採此相同見解。
三、本件公訴人認被告甲○○涉有上開犯行，係以廢棄物清理法第二十二條第二項第
    四款不以經營廢棄物之處理之業者為限，以及卷附彰化縣警察局和美分局現場檢
    查紀錄、該ＱＵ-四五二號營業貨運曳引車停放之位置圖、現場照片等為其論據
    。訊據被告固均坦承於民國（下同）八十八年十月六日從臺中縣臺中港載運廢鐵
    至桃園，於回程時在桃園南崁交流道附近，受年籍、姓名不詳之男子，以新臺幣
    （下同）一萬元之代價委託伊載運貨物，該男子以夾紙車將上開查獲之廢棄物夾
    至伊前揭貨運曳引車上後，並開車前導伊至彰化縣伸港鄉○○路附近，於適覓地
    點卸貨傾倒時，為警巡邏當場查獲之事實，惟堅決否認有何違反廢棄物清理法之
    犯行，辯稱：伊任詠祥貨運股份有限公司（下稱詠祥公司），從案發前後至今，
    均從事廢鐵運送之工作，並不該當棄物清理法第二十二條第二項第四款之犯行等
    語。經查：
    被告於上開犯罪時、地所駕駛車牌號碼ＱＵ-四五二號之營業貨運曳引車，係於
    八十八年五月三十一日靠行於詠祥通運股份有限公司，而詠祥公司營業登記項目
    為：一、汽車貨運業。二、貨車買賣業務（不含括製造加工修理業），並非屬公
    、民營廢棄物清除、處理之機構；而被告自八十八年九月二日至同年十月六日被
    查獲止，係為健和興交通公司從事廢鐵或鋼胚之載運工作，亦非屬公、民營廢棄
    物清除、處理機構之人，有汽車貨運業接受個別經營者（寄行）委託服務契約、
    詠祥公司營利事業登記證及被告載運貨物明細即廠商付款對帳表各一紙在卷可稽
    。是被告既非公、民營廢棄物清除、處理機構之人，依前開說明，即與廢棄物清
    理法第二十條第二項第四款之構成要件不符，自難以該罪相繩。此外，復查無其
    他積極證據，足資認定被告有違反廢棄物清理法第二十二條第二項第四款之犯行
    ，故不能證明其犯罪，自應為無罪之諭知。
四、被告經合法傳喚，無正當理由不到庭，且本件為應諭知無罪之案件，爰不待其陳
    述逕行判決。
據上論斷，應依刑事訴訟法第三百零六條、第三百零一條第一項，判決如主文。
本案經檢察官張添興到庭執行職務
中        華       民        國    八十九    年    六    月   二十一    日
                                    臺灣臺東地方法院刑事庭
                                        審判長法  官 蔡勝雄
                                              法  官 錢建榮
                                              法  官 陳兆翔
右正本證明與原本無異。
如不服本判決，應於判決送達後十日內向本院提出上訴狀。（須附繕本）
「切勿逕送上級法院」
                                              書記官 蘇美琴
中      華       民       國    八十九      年     六    月    二十三   日


司法院資訊處製作；財團法人民間司法改革基金會備份。
